最高法院刑事判決                                八十六年度台非字第一三○號
    上訴人  最高法院檢察署檢察總長
    被  告  甲○○○
右上訴人因被告違反麻醉藥品管理條例案件，對於台灣高等法院高雄分院中華民國八
十五年十二月三十一日第二審確定判決 (八十五年度上訴字第二二五三號，起訴案號
：台灣高雄地方法院檢察署八十五年度偵字第四九五二號) ，認為部分違法，提起非
常上訴，本院判決如左：
    主  文
原審及第一審關於甲○○○非法吸用化學合成麻醉藥品部分之判決均撤銷。
右開撤銷部分免訴。
    理  由
非常上訴理由稱：「按案件曾經判決確定者，應諭知免訴之判決；而連續犯係屬裁判
上一罪，其一部事實已經判決確定者，效力及於全部。本件被告甲○○○基於概括之
犯意，自民國八十四年六、七月間起至同年十一月十一日下午五時止，連續在高雄市
哥倫比亞飯店內，非法吸用安非他命多次之事實，經檢察官提起公訴，由台灣高雄地
方法院於八十五年四月二十四日以八十五年度訴字第四六一號刑事判決，論處被告連
續非法吸用化學合成麻醉藥品罪刑 (有期徒刑五月) ，並於同年五月三十日確定在案
。有該法院八十五年度訴字第四六一號卷宗可稽 (前案) 。嗣台灣高雄地方法院檢察
署檢察官又以被告自八十四年九月間某日起至八十五年二月十六日止，基於概括之犯
意，連續在高雄縣、市等不特定處所，非法吸用安非他命多次之事實，以八十五年度
偵字第四九五二號案件，提起公訴，經台灣高雄地方法院於八十五年十月一日以八十
五年度訴緝字第二五○號等刑事判決，論處被告連續非法吸用化學合成麻醉藥品罪刑
四月，被告不服，上訴於原審法院。原審不察，竟於八十五年十二月三十一日以八十
五年度上訴字第二二五三號刑事判決，駁回被告之第二審上訴而確定。查原判決 (即
後案) 所認定被告非法吸用安非他命部分之犯罪事實或與前案犯行重復，或與之時間
緊接，所犯罪名同一，顯係基於概括之犯意為之，而有連續犯之裁判上一罪之關係，
且部分犯罪事實，在前案宣示判決之前，應為前案確定判決效力所及，依首開說明，
此部分一審法院本應為免訴之判決，乃原審未予糾正，仍維持一審論罪科刑之判決，
而駁回上訴，均有判決適用法則不當之違背法令。案經確定，且不利於被告。爰依刑
事訴訟法第四百四十一條、第四百四十三條規定，提起非常上訴，以資糾正並救濟。
」等語。
本院按：刑事訴訟法第三百零二條第一款規定，案件曾經判決確定者，應諭知免訴之
判決，此項訴訟法上所謂一事不再理之原則，關於實質上一罪或裁判上一罪，均有其
適用，連續犯係裁判上一罪，其一部分犯罪事實曾經判決確定者，其效力當然及於全
部，倘檢察官復將其他部分重行起訴，即應諭知免訴之判決。又得上訴於高等法院之
第一審刑事判決，如未據上訴，其既判力之時點，應至宣判之日。經查被告甲○○○
基於概括之犯意，自八十四年六、七月間起至同年十一月十一日止，連續在高雄市三
民區市○○路哥倫比亞飯店，非法吸用化學合成麻醉藥品安非他命之犯行，業經台灣
高雄地方法院於八十五年四月十七日辯論終結，同年月二十四日以八十五年度訴字第
四六一號刑事判決，判處有期徒刑五月，已於同年五月三十日確定在案，有該案卷宗
可稽，其既判力之時點，應至八十五年四月二十四日宣判之日止。台灣高雄地方法院
檢察署檢察官又就被告自八十四年九月間某日起至八十五年二月十六日止，非法吸用
化學合成麻醉藥品安非他命之行為，以八十五年度偵字第四九五二號案件提起公訴。
前後兩案之犯罪時間部分重疊，且時間緊接，方法相同，觸犯構成要件相同之罪名，
顯係基於概括之犯意為之，為連續犯屬於裁判上一罪。後案起訴之犯罪時間，均在前
案最後審理事實法院宣示判決日之前，應為前案確定判決效力所及 (非常上訴意旨認
僅部分犯罪事實在前案宣示判決之前，尚有誤會) 。第一審法院就後案於八十五年十
月一日宣判時，前案已判決確定，依上開說明，此部分應諭知免訴判決，始為合法，
乃第一審法院未察，仍為科刑之判決，自屬適用法則不當，被告對該案上訴後，原審
法院於八十五年十二月三十一日以八十五年度上訴字第二二五三號刑事判決時，未予
糾正，予以維持，同屬違法。案經確定，且於被告不利，非常上訴意旨，指摘原審及
第一審關於甲○○○非法吸用化學合成麻醉藥品部分之判決不當，洵有理由，應由本
院將原審及第一審關於此部分之判決撤銷，另行判決諭知免訴，以資糾正。
據上論結，應依刑事訴訟法第四百四十七條第一項第一款但書、第三百零二條第一款
，判決如主文。
中      華      民      國    八十六    年      五      月      一      日
                              最高法院刑事第一庭
                                  審判長法官  黃  雅  卿
                                        法官  楊  文  翰
                                        法官  陳  正  庸
                                        法官  陳  世  雄
                                        法官  林  錦  芳
      右正本證明與原本無異
                                              書  記  官
中      華      民      國    八十六    年      五      月      五      日
